臺灣澎湖地方法院刑事判決　　　　　　　　 99年度訴字第2號
公　訴　人　臺灣澎湖地方法院檢察署檢察官
被　　　告　許家瑋
指定辯護人　馬陳棠律師
上列被告因毒品危害防制條例案件，經檢察官提起公訴（98年度
毒偵字第36號、第38號、第47號、98年度偵字第827號、第840號
），本院判決如下：
    主    文
許家瑋施用第二級毒品，計貳罪，均累犯，各處如附表一編號1-2
所示之宣告刑（含主刑及從刑）。又販賣第三級毒品，計貳罪，
均累犯，各處如附表二編號1-2所示之宣告刑（含主刑及從刑）。
應執行有期徒刑陸年，扣案之電子磅秤壹個、打火機壹個、吸管
柒支、安非他命肆小包（毛重1.2公克）、剪刀壹把、玻璃吸管
壹支、吸食器壹組、吸管貳支、吸食分裝明信片壹張均沒收銷燬
；扣案之新臺幣壹仟伍佰元、電子磅秤壹台、分裝袋貳拾捌個、
分裝愷他命用之鐵盒壹個（含殘渣0.3公克）、愷他命拾參包（
毛重10.4公克）、分裝袋肆佰壹拾伍個均沒收。
其餘被訴販賣第三級毒品部分，無罪。
    事    實
一、許家瑋前因妨害性自主案件，經法院判處有期徒刑1年，強
    制治療3年確定，經法院裁定減刑及刑前強制治療折抵刑期
    後，甫於民國96年8月16日執行完畢。
二、許家瑋前因施用毒品案件，經本院裁定送觀察勒戒後，認無
    繼續施用毒品傾向，由臺灣澎湖地方法院檢察署檢察官於96
    年3月16日以95年度毒偵字第36號為不起訴處分確定；復於98
    年間因施用毒品案件，由臺灣澎湖地方法院檢察署檢察官以
    98年度毒偵字第27號提起公訴，經本院於98年9月3日判處有
    期徒刑6月，於9月25日判決確定。詎其仍不知悔改，有下列
    行為：
（一）許家瑋分別基於施用第二級毒品安非他命之犯意，先於98
      年8月25日採尿回溯前96小時之某時，在澎湖縣某不詳地點
      ，施用第二級毒品安非他命及甲基安非他命1次，嗣經警於
      98年8月25日，在馬公市○○路33號「玉堂飯店」301號房
      查獲，並扣得電子磅秤1個、打火機1個、吸管7支；又於98
      年9月28日，在其澎湖縣馬公市○○路5號4樓租屋處，施用
      第二級毒品甲基安非他命1次。嗣經警於98年9月30日凌晨1
      時45分許查獲，並在許家瑋使用之背包內扣得改造手槍1支
      、小鋼珠14顆、鋼瓶1個（許家瑋涉犯槍砲彈藥刀械管制條
      例部分，另由檢察官偵辦中）、安非他命4小包（毛重1.2
      公克）、K他命13小包（毛重10.4公克）、電子磅秤1個、
      行動電話3支、剪刀1把、分裝袋28個、玻璃吸管1支、現金
      新臺幣（下同）3400元；另在許家瑋位於澎湖縣馬公市○
      ○路5號4樓租屋處搜索，扣得開山刀1把、分裝愷他命用之
      鐵盒1個（含殘渣0.3公克）、吸食器1組、吸管2支、吸食
      分裝明信片1張、分裝袋415個。
（二）許家瑋明知愷他命係屬毒品危害防制條例第2條第2項第3款
      所定之第三級毒品，非經許可不得持有或販賣，竟基於販
      賣第三級毒品愷他命之犯意，於98年9月28日晚上，在澎湖
      縣馬公市復興漁港附近，向綽號「阿仁」之不詳男子，以
      3千元之價格購入愷他命後，旋將愷他命分裝成18包，再
      於98年9月29日凌晨，在馬公市○○路「寶華飯店」附近
      ，以每小包500元之代價，將愷他命3小包販賣予吳維俊；
      又於98年9月29日20時許（起訴書誤載為98年9月28日晚上
      ，經檢察官於審理時當庭更正），在湖西鄉葉村海邊，
      以每小包500元之代價，將愷他命1小包販賣予許桀豪（原
      名許瑞彬），然許桀豪尚未付款。嗣經警於98年9月30日
      凌晨1時45分許查獲，並扣得前述物品。
三、案經臺灣澎湖地方法院檢察署檢察官自動檢舉簽分偵辦，暨
    澎湖縣政府警察局馬公分局報請臺灣澎湖地方法院檢察署檢
    察官偵查起訴。
    理    由
甲、有罪部分：
一、按被告以外之人，於審判外之言詞或書面陳述，除法律有規
    定者外，固不得作為證據；又被告以外之人（包括證人、鑑
    定人、告訴人、被害人及共同被告等）於檢察事務官、司法
    警察官或司法警察調查中所為之陳述，與審判中不符時，其
    先前之陳述具有較可信之特別情況，且為證明犯罪事實存否
    所必要者，亦得為證據，刑事訴訟法第159條第1項、第159
    條之1第1項、第159條之2分別定有明文。經查：證人許桀豪
    於本院審理時，就是否交付被告愷他命之對價，與警詢時為
    不同之陳述，本院斟酌上開證人於警詢時，較接近案發時點
    ，記憶當較鮮明，較無暇蓄意編織掩飾或權衡利害關係，復
    未及相互串飾，且上開陳述亦非以強暴、脅迫、詐欺或其他
    不正方法取供所得，應具較可信之特別情況。再上開陳述，
    係為證明犯罪事實存否所必要，故依上揭說明，其於警詢之
    陳述具有證據能力。
二、被告許家瑋坦白承認各於上開時地，施用第二級毒品安非他
    命及甲基安非他命1次，及施用第二級毒品甲基安非他命1次
    之犯行，並有相符之高雄市立凱旋醫院濫用藥物尿液檢驗報
    告2紙（98年度毒偵字第38號第20-21頁、98年度毒偵字第36
    號第10-11頁）可稽，另有經警於98年8月25日，在馬公市○
    ○路33號「玉堂飯店」301號房查扣之電子磅秤1個、打火機
    1個、吸管7支；於98年9月30日凌晨1時45分許，在許家瑋使
    用之背包內查扣之安非他命4小包、玻璃吸管1支，及在許家
    瑋租屋處查扣之吸食器1組、吸管2支、吸食分裝明信片1張
    足資佐證。被告上開施用第二級毒品犯行，均堪以認定。
三、被告許家瑋矢口否認有何販賣第三級毒品愷他命之情事，辯
    稱：並未在葉村海邊，交付愷他命給許桀豪，亦未交付愷
    他命給吳維俊，並無販賣愷他命云云。經查：
（一）被告許家瑋於警詢時承認：伊於98年9月28日21-23時許，
      在馬公市復興漁港漁人碼頭旁向綽號「阿仁」之男子購買
      3 千元愷他命，回來後將愷他命分裝成18小包，伊於29日
      凌晨騎車在中正路「寶華飯店」附近遇到吳維俊，先賣他
      1 小包愷他命500元，約半小時後又賣他2小包共1千元；
      許瑞彬是29日晚上，在葉村海邊聊天時，他向我買1小
      包愷他命500元，但許瑞彬尚未付錢…愷他命我分裝成18
      包，每包我要賣500元（澎警刑字第0981213541警詢卷第5
      頁-第7頁）；於偵查初訊時則自陳：伊向「阿仁」買3 千
      元愷他命，買了之後用電子磅秤及袋子將愷他命分裝成17
      、18包，29日凌晨在中正路「寶華飯店」附近賣給吳維俊
      500元，半小時後他又來買2包，晚上在葉村海邊遇到許
      瑞彬，賣給他500元等語（98年度毒偵字第28號第8頁）。
      本院斟酌被告於警詢、偵查初訊時，較接近案發時點，記
      憶當較鮮明，較無暇蓄意編織掩飾或權衡利害關係，又其
      於偵查初訊時尚稱：「我知道錯了，這是我第一次賣毒品
      ，我是因為找不到工作賺錢繳罰金才會賣毒品」（98 年
      毒偵字第28號第8頁），核與被告於98年9月間經本院判處
      有期徒刑6月、得易科罰金確定之前案紀錄情形相符；另
      警方於98年9月30日查扣之證物中，含電子磅秤1台、13小
      包愷他命及大量分裝袋，確為分裝愷他命所需之器具，且
      愷他命分裝數量與被告所自陳情形大致吻合；又送驗之愷
      他命，確含第三級毒品愷他命成分，有高雄市立凱旋醫院
      濫用藥物成品檢驗鑑定書可稽（98年度毒偵字第38號第19
      頁），認被告前揭陳述，可信度較偵查複訊及本院審理時
      為高。
（二）證人許桀豪（原名許瑞彬）於警詢中證述：「98年9月29
      日20時許，在葉村海邊，我向他（即被告）買了愷他命1
      小包，金額是500元」（98年度偵字第827號第27頁）等語
      ，堪認被告確有於98年9月29日20時許，在葉村海邊，
      以500元之對價，販賣愷他命1小包給許桀豪。至於證人許
      桀豪於本院審理時改稱：伊當晚係和被告一起喝酒，看到
      桌上有1包愷他命，伊就把它拿走…警詢時頭腦不是很清
      楚云云（本院卷第111-114頁），然證人亦自承警詢時記
      憶較清楚，未遭刑求或脅迫，看過筆錄後才簽名等語，故
      證人於審理時所述，應係事後迴護被告之詞，不足採信。
      另證人吳維俊雖於本院審理時證稱：並未在「寶華飯店」
      附近向被告購買愷他命云云，然審酌證人吳維俊起初證稱
      被告從未提供伊愷他命，嗣經檢察官質問，始承認被告曾
      經提供伊愷他命（本院卷第113-114頁），亦堪認證人吳
      維俊確自被告取得愷他命，且於審理時所述情節避重就輕
      ，有迴護被告之動機。又邇來政府為杜絕毒品氾濫，毒害
      人民甚深，再三宣導教民眾遠離毒品、媒體之報導既深且
      廣，對於毒品之禁絕，應為民眾所熟悉。又政府對於查緝
      施用、販賣毒品無不嚴格執行，且販賣毒品更係重罪，設
      若無利可圖，衡情一般持有毒品者，當不致輕易將持有毒
      品交付他人。被告若非欲從中賺取差價牟利，實無可能在
      自己亟需金錢繳納罰金，經濟狀況不佳，且與證人許桀豪
      、吳維俊並無特殊交情之情形下，甘冒風險，將毒品無償
      交付。
（三）綜合上述情節，被告確基於營利意圖，而於上開時地，各
      販賣愷他命予許桀豪、吳維俊1次。
四、核被告許家瑋所為，係犯毒品危害防制條例第10條第2項之施
    用第二級毒品罪名，及同條例第4條第3項之販賣第三級毒品
    罪名。被告所犯2次施用第二級毒品，2次販賣第三級毒品之
    犯行，犯意各別，行為互殊，應予分論併罰。又被告前因妨
    害性自主案件，經法院判處有期徒刑1年，強制治療3年確定
    ，經法院裁定減刑及刑前強制治療折抵刑期後，於96年8月
    16日執行完畢，有臺灣高等法院被告前案紀錄表可稽，其於
    5年之內，故意再犯本件有期徒刑以上之罪，各均構成累犯
    ，應各加重其刑。爰審酌被告施用毒品之行為不僅戕害自身
    身心健康，亦間接影響社會治安，被告前經觀察勒戒後，仍
    未能戒斷毒癮，復多次犯施用毒品案件，顯見其對毒品之依
    賴情形非輕；另其明知第三級毒品愷他命為列管之違禁物，
    危害人體健康，竟販售圖利，助長毒品氾濫，戕害他人身心
    健康，對社會治安造成不良影響，及其犯後否認犯行，並無
    悔意等一切情狀，分別量處如主文所示之刑，並定其應執行
    之刑。
五、沒收部分：
（一）經警於98年8月25日查扣之電子磅秤1個、打火機1個、吸
      管7支，為被告所有、供如附表一編號1所示施用第二級毒
      品犯行之器具，業據被告於準備程序供述在卷，爰依毒品
      危害防制條例第18條第1項前段之規定，於附表一編號1所
      示之罪刑項下宣告沒收銷燬，並於被告定應執行刑部分，
      一併宣告之。
（二）經警於98年9月30日查扣之安非他命4小包（毛重1.2公克
      ）、玻璃吸管1支、剪刀1把、吸食器1組、吸管2支、吸食
      分裝明信片1張，為被告所有、供如附表一編號2所示施用
      第二級毒品犯行之器具，業據被告於準備程序供述在卷，
      爰依毒品危害防制條例第18條第1項前段之規定，於附表
      一編號2所示之罪刑項下宣告沒收銷燬，並於被告定應執
      行刑部分，一併宣告之。
（三）按依毒品危害防制條例第18條第1項前段之規定，應予沒
      收銷燬之毒品，以經查獲之第一、二級毒品為限。又毒品
      依其成癮性、濫用性及對社會危害性，共分為四級，上開
      條例並就製造、運輸、販賣、意圖販賣而持有、以非法方
      法使人施用、引誘他人施用及轉讓不同等級之毒品等行為
      ，分別定其處罰。至施用或持有第三、四級毒品，因其可
      罰性較低，故未設處罰之規定，僅就施用及持有第一、二
      級毒品科以刑罰。然鑑於第三、四級毒品均係管制藥品，
      特於同條例第11條之1明定無正當理由，不得擅自持有；
      第18條第1項後段復規定查獲之第三、四級毒品，無正當
      理由而擅自持有者，沒入銷燬之。從而，依同條例第18
      條第1項後段應沒入銷燬之毒品，專指查獲施用或持有之
      第三、四級毒品而言，且為行政罰之規定；倘係查獲製造
      、運輸、販賣、意圖販賣而持有、以非法方法使人施用、
      引誘他人施用或轉讓第三、四級毒品，既屬同條例相關法
      條明文規定處罰之犯罪行為，即非該條項應依行政程序沒
      入銷燬之範圍。又同條例第19條第1項所定「供犯罪所用
      或因犯罪所得之物」，係指犯第4條至第9條、第12條、第
      13條或第14條第1項、第2項之罪所用或所得之物，不包括
      毒品本身在內，是尚不得援用此項規定為第三、四級毒品
      之沒收依據。再同條例對於查獲之製造、運輸、販賣、意
      圖販賣而持有、以非法方法使人施用、引誘他人施用及轉
      讓第三、四級毒品之沒收，並無特別規定，如其行為已構
      成犯罪，則該毒品即屬不受法律保護之違禁物，應回歸刑
      法之適用，依刑法第38條第1項第1款之規定沒收之，始為
      適法（最高法院96年台上字第727號判決可資參照）。次
      按以營利為目的販入毒品，經多次販賣後，持有剩餘毒品
      被查獲，其各次販賣毒品行為，固應併合處罰。惟該持有
      剩餘毒品之低度行為，應僅為最後一次販賣毒品之高度行
      為所吸收，不另論罪，故就該查獲之剩餘毒品，祇能於最
      後一次之販賣毒品罪宣告沒收銷燬，不得於各次販賣毒品
      罪均宣告沒收銷燬（最高法院99年度台上字第7號，98年
      度台上字第第3337號、第3471號、第3823號判決意旨參照
      ）。是故，經警於98年9月30日扣案之被告所有之愷他命13
      包（毛重10.4公克），經鑑定結果，係屬毒品危害防制條
      例第2條第2項第3款所稱之第三級毒品，有高雄市立凱旋醫
      院濫用藥物成品檢驗鑑定書可稽，既屬違禁物，應依刑法
      第38條第1項第1款之規定，於被告最後一次販賣毒品，即
      如附表二編號2宣告刑欄內併宣告沒收，並於被告定應執行
      刑部分，一併宣告之。
（四）經警於98年9月30日查扣之被告所有之電子磅秤1台、分裝
      袋28個、分裝愷他命用之鐵盒（含殘渣0.3公克）1個、分
      裝袋415個，係供被告分裝愷他命，便於出售所用，應依
      刑法第38條第1項第2款之規定，各於被告如附表二編號
      1-2 之罪刑及定應執行刑項下，予以宣告沒收。
（五）又被告如附表二編號1所示販賣第三級毒品所得財物共計
      1500元，係被告販賣第三級毒品所得之財物，應依毒品危
      害防制條例第19條第1項之規定，宣告沒收。
（六）至於扣案之被告所有之改造手槍、小鋼珠、鋼瓶、行動電
      話、剔除前述販毒所得外之1900元、開山刀等物，均與被
      告本案犯行無關，爰均不予沒收，附此敘明。
乙、無罪部分：
一、公訴意旨略以：被告許家瑋意圖營利，於98年9月29日中午，
    在馬公市「龍行新城」，以每小包500元之價格，販賣愷他命
    1小包予謝偉強，因認被告涉有毒品危害防制條例第4條第3項
    之販賣第三級毒品罪嫌。
二、按犯罪事實應依證據認定之，無證據不得認定犯罪事實；又
    被告之自白不得作為有罪判決之唯一證據，仍應調查其他必
    要之證據以察其是否與事實相符；不能證明被告犯罪者，應
    諭知無罪之判決，刑事訴訟法第154條第2項、第156條第2項
    、第301條第1項分別定有明文。
三、公訴人認被告涉有上述販賣第三級毒品犯行，無非以被告於
    警詢、偵查初訊之自白，及如前述經警於98年9月30日查扣
    之物品為主要論據。被告於審理時否認曾販賣愷他命予謝偉
    強，是故被告於警詢、偵查初訊時之自白內容尚堪存疑，本
    院仍應調查其他證據，以察上開陳述是否與事實相符。經查
    ：本件司法警察或檢察官皆未曾傳訊謝偉強，且謝偉強業於
    98年10月14日死亡，有警詢卷、偵查卷及謝偉強戶籍資料可
    稽，公訴人亦未提出其他證據足以證明被告與謝偉強間確有
    毒品交易，是故，本件並無證據足以證明被告曾於上開時地
    販賣愷他命予謝偉強。
四、綜上所述，公訴人所引之證據，並未能證明被告有上述販賣
    第三級毒品之犯行，本院亦無從達到確信被告涉犯上開罪名
    之有罪心證。此外，復查無其他積極證據足資證明被告有上
    開犯行，其犯罪即屬不能證明，依前開法律規定，即應為被
    告無罪之諭知。
據上論斷，應依刑事訴訟法第299條第1項前段、第301條第1項，
毒品危害防制條例第4條第3項、第10條第2項、第18條第1項前段
、第19條第1項，刑法第11條、第38條第1項第1款、第2款、第51
條第5款、第9款，判決如主文。
本案經檢察官李頲翰到庭執行職務。
中    華    民    國    100    年    3    月    9    日
                  刑事庭  審判長法  官  管安露
                                法  官  陳順輝
                                法  官  李宛玲
以上正本證明與原本無異。
如不服本判決應於收受判決後10日內向本院提出上訴書狀，並應
敘述具體理由；其未敘述上訴理由者，應於上訴期間屆滿後20日
內向本院補提理由書（均須按他造當事人之人數附繕本）「切勿
逕送上級法院」。
中    華    民    國    100    年    3    月    9    日
                                書記官  劉竹苞
附錄本件判決論罪科刑法條：
毒品危害防制條例第4條第3項
製造、運輸、販賣第三級毒品者，處 5 年以上有期徒刑，得併
科新臺幣 7 百萬元以下罰金。
毒品危害防制條例第10條第2項
施用第二級毒品者，處 3 年以下有期徒刑。
附表一（許家瑋施用第二級毒品部分）：
┌──┬─────┬─────┬──────┬─────┬───────────┐
│編號│時間      │地點      │行為內容    │所犯罪名及│宣告沒收銷燬之物      │
│    │          │          │            │宣告刑    │                      │
├──┼─────┼─────┼──────┼─────┼───────────┤
│1   │98年8月25 │澎湖縣某不│許家瑋施用安│許家瑋施用│扣案之電子磅秤1個、打 │
│    │日採尿回溯│詳地點    │非他命及甲基│第二級毒品│火機1個、吸管7支均沒收│
│    │前96小時之│          │安非他命1次 │，累犯，處│銷燬之。              │
│    │某日      │          │。          │有期徒刑肆│                      │
│    │          │          │            │月。      │                      │
├──┼─────┼─────┼──────┼─────┼───────────┤
│2   │98年9月28 │澎湖縣馬公│許家瑋施用甲│許家瑋施用│扣案之安非他命4小包（ │
│    │日        │市○○路5 │基安非他命1 │第二級毒品│毛重1.2公克）、剪刀1把│
│    │          │號4樓許家 │次。        │，累犯，處│玻璃吸管1支、吸食器1組│
│    │          │瑋租屋處  │            │有期徒刑肆│、吸管2支、吸食分裝明 │
│    │          │          │            │月。      │信片1張均沒收銷燬之。 │
│    │          │          │            │          │                      │
└──┴─────┴─────┴──────┴─────┴───────────┘
附表二（許家瑋販賣第三級毒品部分）：
┌──┬─────┬─────┬──────┬─────┬───────────┐
│編號│時間      │地點      │行為內容    │所犯罪名及│宣告沒收之物          │
│    │          │          │（貨幣單位：│宣告刑    │（貨幣單位：新臺幣）  │
│    │          │          │新臺幣）    │          │                      │
├──┼─────┼─────┼──────┼─────┼───────────┤
│1   │98年9月29 │馬公市中正│許家瑋以每小│許家瑋販賣│扣案之1500元、電子磅秤│
│    │日凌晨    │路「寶華飯│包500元之代 │第三級毒品│1台、分裝袋28個、分裝 │
│    │          │店」附近  │價，將愷他命│，累犯，處│愷他命用之鐵盒1個（含 │
│    │          │          │3小包販賣予 │有期徒刑伍│殘渣0.3公克）、分裝袋 │
│    │          │          │吳維俊。    │年肆月。  │415 個均沒收。        │
│    │          │          │            │          │                      │
├──┼─────┼─────┼──────┼─────┼───────────┤
│2   │98年9月29 │湖西鄉葉│許家瑋以每小│許家瑋販賣│扣案之愷他命13包（毛重│
│    │日20時許  │村海邊    │包500元之代 │第三級毒品│10.4公克）、電子磅秤1 │
│    │          │          │價，將愷他命│，累犯，處│台、分裝袋28個、分裝  │
│    │          │          │1小包販賣予 │有期徒刑伍│愷他命用之鐵盒1個（含 │
│    │          │          │許桀豪，然許│年肆月。  │殘渣0.3公克）、分裝袋 │
│    │          │          │桀豪尚未付款│          │415 個均沒收。        │
│    │          │          │。          │          │                      │
└──┴─────┴─────┴──────┴─────┴───────────┘